【裁判字號】    98,交訴,85
【裁判日期】    980922
【裁判案由】    公共危險等
【裁判全文】
臺灣臺南地方法院刑事判決              98年度交訴字第85號
公  訴  人  臺灣臺南地方法院檢察署檢察官
被      告  乙○○
上列被告因公共危險等案件，經檢察官提起公訴（98年度調偵字
第750 號），被告於準備程序中就被訴事實為有罪之陳述，經本
院裁定進行簡式審判程序，判決如下：
    主  文
乙○○因過失傷害人，處有期徒刑參月，如易科罰金，以新臺幣
壹仟元折算壹日；又駕駛動力交通工具肇事，致人死傷而逃逸，
處有期徒刑陸月，如易科罰金，以新臺幣壹仟元折算壹日。應執
行有期徒刑捌月，如易科罰金，以新臺幣壹仟元折算壹日。
    事  實
一、乙○○於民國98年1月7日上午，無照駕駛車牌號碼TF－6776
    號自用小客車，沿臺南縣官田鄉○○路由南向北行駛，於同
    日上午7時37分許，途經工業南路交叉路口時，本應注意其
    未領有小客車執照，不得駕駛小客車上路，並應注意汽車行
    駛至交叉路口時，轉彎車應讓直行車先行，而依當時情形又
    無不能注意之情事，其能注意竟疏於注意未讓直行車先行而
    貿然右轉，致與其同向而由甲○○所騎乘車牌號碼LPM－523
    號重型機車，因閃避不及擦撞乙○○所駕駛之自小客車右後
    車門，致甲○○受有左足踝開放性骨折併脫臼及肌肉斷裂、
    左足足背動脈斷裂等傷害。詎乙○○駕車肇事致人受傷後，
    因恐無照駕駛可能遭罰，而未採取救護或其他必要措施，亦
    未留在現場處理、報警或將傷者送醫救治而逕自逃逸，嗣經
    警據報調閱監視器畫面，始查悉上情。
二、案經告訴人甲○○訴由臺南縣警察局麻豆分局報請臺灣臺南
    地方法院檢察署檢察官偵查起訴。
    理  由
一、本件係經被告乙○○於本院當庭表示認罪，而以簡式審判程
    序加以審理，此有本院98年9月8日準備程序筆錄及同日審判
    筆錄各一份附卷可稽，則依據刑事訴訟法第273條之2、同法
    第159條第2項之規定，本件不適用傳聞法則有關限制證據能
    力之相關規定，合先敘明。
二、訊據被告對於上開時、地開車行經該處發生碰撞車禍，並致
    告訴人甲○○人車倒地受傷，及其肇事後未留在現場及未報
    警即逕行駛離之事實均坦承不諱，核與告訴人甲○○於警、
    偵訊時之情節相符，又告訴人甲○○遭被告開車撞及後，受
    有如事實欄所載之傷害乙節，亦有奇美醫院柳營分院診斷證
    明書1 紙附卷可稽，此外復有道路交通事故現場圖暨道路交
    通事故調查報告表共3 紙、臺南市警察局舉發違反道路交通
    事件通知單影本1紙、車牌號碼TF－6776行車執照影本1 紙、
    道路交通事故照片16張在卷可資佐證。按汽車（均含機器腳
    踏車，下同）駕駛人，在未領有駕駛執照駕車情形者，處新
    臺幣6,000 元以上12,000以下罰鍰，並當場禁止其駕駛及扣
    留其車輛牌照，道路交通管理處罰條例第21條第1項第1款定
    有明文。次按汽車行駛至交叉路口時，轉彎車應讓直行車先
    行，道路交通安全規則第102條第1項第7 款亦規定甚明。查
    被告未考領汽車駕照，業據被告供承在卷，並有臺南縣警察
    局舉發違反道路交通管理事件通知單M00000000 號在卷可憑
    ，惟其既要駕駛自小客車上路，為維護交通交通秩序及確保
    交通安全，對於上開道路交通管理處罰條例及道路交通安全
    規則自應知悉且應注意，而肇事當時係日間自然光線、天氣
    晴朗、路面柏油、乾燥、無缺陷，雖係交叉路口、未繪設快
    慢車道分隔線，為有行車管制號誌，且號誌動作正常，有前
    開道路交通事故調查報告表存卷可考，據此判斷，足見依當
    時狀況被告客觀上並無不能注意之情狀，詎被告乙○○應注
    意能注意竟疏未注意其並未考領自小客車駕照，不得開車上
    路竟仍無照行車，且復未注意於轉彎時讓直行車先行，致其
    小客車右後側碰撞到同向騎駛機車之甲○○，造成甲○○失
    控而人車倒地，並受有傷害，被告自有違前開規定之注意義
    務，其顯有過失，又被告之過失行為與告訴人所受上開傷害
    之間，顯有相當因果關係，亦無疑義。另被告既明知其有與
    人發生撞擊車禍，其因害怕無照駕車會遭處罰，僅以後照鏡
    觀看告訴人情形，未留在現場救護傷者，或向警方報案即逕
    自駕車離去等情以觀，其所為顯係駕車肇事逃逸之舉，且有
    肇事逃逸之意圖甚明。從而本件事證已甚明確，被告前揭犯
    行均堪以認定。
三、核被告乙○○所為，係犯刑法第284條第1項前段之過失傷害
    罪及同法第185條之4之駕車肇事逃逸罪。其所犯上開二罪間
    ，犯意各別，行為互殊，應予分論併罰。又其係無駕駛執照
    駕車，因而致人受傷，故前開過失傷害罪部分，應依道路交
    通管理處罰條例第86條第1 項規定加重其刑。爰審酌被告犯
    罪之動機、目的、手段，其生活狀況、智識程度，與本件犯
    罪所生之危險、損害、告訴人傷勢之輕重、被告犯罪後之態
    度及其尚未與告訴人達成民事和解等一切情狀，分別量處如
    主文所示之刑，並均諭知易科罰金之折算標準及定期應執行
    刑，以資懲儆。
據上論斷，應依刑事訴訟法第273條之2、第299條第1項前段，道
路交通管理處罰條例第86條第1項，刑法第284條第一項前段、第
185 條之4、第41條第1項前段、第51條第5款，刑法施行法第1條
之1，判決如主文。
本案經檢察官羅瑞昌到庭執行職務。
中    華    民    國    98    年    9     月    22    日
                       交通法庭  法  官  廖建彥
以上正本證明與原本無異。
如不服本判決應於收受本判決後10日內向本院提出上訴書狀，並
應敘述具體理由。其未敘述上訴理由者，應於上訴期間屆滿後20
日內向本院補提理由書狀（均須按他造當事人之人數附繕本）「
切勿逕送上級法院」。
                                 書記官  吳揆滿
中    華    民    國    98    年    9     月    22    日
附錄論罪科刑法條：
中華民國刑法第185條之4：
駕駛動力交通工具肇事，致人死傷而逃逸者，處六月以上五年以
下有期徒刑。
中華民國刑法第284條
因過失傷害人者，處 6 月以下有期徒刑、拘役或 5 百元以下罰
金，致重傷者，處1年以下有期徒刑、拘役或5百元以下罰金。
從事業務之人，因業務上之過失傷害人者，處1年以下有期徒刑
、拘役或1千元以下罰金，致重傷者，處3年以下有期徒刑、拘役
或2千元以下罰金。


司法院資訊處製作；財團法人民間司法改革基金會備份。
